【裁判字號】    99,上易,258
【裁判日期】    990506
【裁判案由】    恐嚇取財等
【裁判全文】
臺灣高等法院高雄分院刑事判決         99年度上易字第258號
上  訴  人  臺灣高雄地方法院檢察署檢察官
被      告  甲○○
上列上訴人因被告恐嚇取財等案件，不服臺灣高雄地方法院98年
度易字第1090號中華民國99年1 月19日第一審判決（起訴案號：
臺灣高雄地方法院檢察署97年度偵字第33357 號），提起上訴，
本院判決如下：
    主  文
上訴駁回。
    理  由
一、公訴意旨略以：甲○○與謝力可（已經原審判決確定）、陳
    定國（已經原審判決確定）及陳國風（另經檢察官通緝中）
    共同基於恐嚇及恐嚇取財之犯意聯絡，先於民國97年7 月28
    日22時許，一同前往高雄市前金區○○○路143 號乙○○經
    營之「象園玩具城」，見該店已拉下鐵門停止營業，仍猛力
    踹鐵門，以丙○○維修甲○○送修之電子遊戲機態度不佳為
    由，要求乙○○開門道歉，經乙○○道歉並極力安撫後始離
    去；復於同年月29日19時許，謝力可4 人再度前往上址，要
    求乙○○代替丙○○道歉並給付金錢，否則要讓該店無法經
    營等語，致乙○○心生畏懼，經協調後遂以新臺幣（下同）
    36000 元達成協議，當天先支付12000 元及全新PS2 電子遊
    戲機1 台，並約定餘額24000 元次日再給付始離去；嗣於同
    年月30日12時許，謝力可、陳定國、陳國風3 人再度前往上
    址，向乙○○收取餘款24000 元後，陳國風竟食髓知味，再
    次向乙○○恫嚇稱：尚有其他兄弟需要處理等語，致乙○○
    心生畏懼，當場再交付6000元後始離去；另於同年8 月1 日
    17時許，謝力可、陳定國、陳國風3 人前往上址，見丙○○
    正在裝設監視器，謝力可遂向丙○○恫嚇稱：黑白兩道都有
    認識，裝監視器也沒有用等語，陳國風又向丙○○表示要以
    6 萬元來解決這件事，經丙○○拒絕後，陳國風再次向丙○○恫嚇稱：那是你家的事，你好手好腳我們要針對你，不給
    改天怎麼死的都不知道等語，丙○○心生畏懼，遂允諾待過
    年後有錢再支付。乙○○、丙○○不堪其擾，遂於97年8 月
    2 日前往警局報案處理，始循線查悉上情。因認被告甲○○
    涉有恐嚇及恐嚇取財犯行云云。
二、按犯罪事實應依證據認定之，無證據不得認定犯罪事實，不
    能證明被告犯罪者，應諭知無罪之判決，刑事訴訟法第154
    條第2 項、第301 條第1 項分別定有明文。又犯罪事實之認
    定，應憑證據，如未能發現相當證據，或證據不足以證明，
    自不能以推測或擬制之方法，作為裁判基礎，最高法院40年
    台上字第86號判例著有明文；且認定犯罪事實所憑之證據，
    雖不以直接證據為限，間接證據亦包括在內，然而無論直接
    證據或間接證據，其為訴訟上之證明，須於通常一般之人均
    不致有所懷疑，而得確信其為真實之程度者，始得據為有罪
    之認定，倘其證明尚未達到此一程度，而有合理之懷疑存在
    而無從使事實審法院得有罪之確信時，即應由法院為諭知被
    告無罪之判決，最高法院76年台上字第4986號判例亦著有明
    文。再檢察官對於起訴之犯罪事實，仍應負提出證據及說服
    之實質舉證責任，倘其所提出之證據，不足為被告有罪之積
    極證明，或其指出證明之方法，無從說服法院以形成被告有
    罪之心證，基於無罪推定之原則，自應為被告無罪判決之諭
    知，有最高法院92年度台上字第128 號判例可參。
三、公訴人起訴認被告甲○○涉犯恐嚇及恐嚇取財之犯行，無非
    以被告甲○○、謝力可、陳定國、證人丙○○與乙○○於偵
    查中之陳述資為論據。
四、訊據被告甲○○否認有上開恐嚇及恐嚇取財犯行，辯稱：被
    告並無恐嚇他們，也沒有跟他們拿錢。被告並未與謝力可、
    陳定國等人共同恐嚇取財，事後沒有分到金錢，也沒有拿到
    遊戲機云云。
五、在證據能力方面：按被告以外之人（包括證人、鑑定人、告
    訴人、被害人及共同被告等）於審判外之陳述雖不符刑事訴
    訟法第159 條之1 至之4 等四條之規定，而經當事人於審判
    程序同意作為證據，法院審酌該言詞陳述或書面陳述作成時
    之情況，認為適當者，亦得為證據；當事人、代理人或辯護
    人於法院調查證據時，知有刑事訴訟法第159 條第1 項不得
    為證據之情形，而未於言詞辯論終結前聲明異議者，視為有
    前項之同意，刑事訴訟法第159 條之5 定有明文。查本件判
    決認定事實所引用之審判外陳述，雖屬傳聞證據，惟業經檢
    察官、被告於審理期日時均表示無意見而不予爭執，且迄至
    言詞辯論終結前亦均未聲明異議，本院審酌上開證據資料製
    作時之情況，較無人情施壓或干擾，亦無不當取供之情形，
    復查無違法不當之瑕疵，認為以之作為證據應屬適當，揆諸
    前開法律規定與說明，依刑事訴訟法第159 條之5 規定，認
    前揭證據資料均有證據能力。
六、在實體方面，經查：
  (一)本案之緣起，據被告甲○○於警詢中供稱：「係之前我持男
    友謝力可之PS2 遊戲機前往乙○○及丙○○兄弟經營之象園
    玩具店修理，但是丙○○沒有將PS2 遊戲機修理好，我拿回
    去後均無法打玩，所以我於97年7 月28日22時約陳定國之女
    友綽號小魚拿遊戲機前往象園玩具店再次修理，丙○○對我
    服務態度不好．．．．；於檢察官偵查中供稱：「我們在7
    月28日之前就有因為PS2 維修問題起過糾紛」云云，此部分
    雖無證據足以證明確有其事，但證人即被害人乙○○於警詢
    中亦供稱：「係於97年7 月28日19時許，1 名女性客人及其
    女性朋友至店內，拿1 台遊戲機要修理，我就請我弟弟檢視
    該遊戲機主機後，我弟弟說該遊戲機主機無法讀取光碟片要
    修理，然修理費要新臺幣800 元，而女性客人嫌太貴，就說
    不修理並將遊戲機主機拿走．．．．」，亦不否認被告確有
    因該遊戲機問題而引起本案，是被告甲○○於97年7 月28、
    29日前往象園玩具城，尚不能排除係基於「單純理論」之意
    而前往，不能僅因其一同前往，遽認即與謝力可、陳定國等
    人即有恐嚇及恐嚇取財之犯意聯絡，而為被告不利之認定，
    先予敘明。
  (二)被告謝力可於偵查中陳稱：「7 月30日甲○○沒有去象園玩
    具城」（見偵卷第17頁）、被告陳定國於偵查中陳稱：「8
    月1 日是我與謝力可、陳國風要去象園玩具城理論」（見偵
    卷第48頁），核與被告甲○○於原審法院稱：伊僅於97年7
    月28日及97年7 月29日，陪同被告謝力可、陳定國及陳國風
    前往象園玩具城（見原審法院卷第56頁）情節相符，是被告
    甲○○僅於97年7 月28日、29日出現在象園玩具城而已。
  (三)證人乙○○於原審法院證稱：「97年7 月29日我與他們交談
    以及交錢的時候，只有被告謝力可、陳定國及陳國風在店裡
    ，被告甲○○都待在店外面」（見原審法院卷第42頁），是
    被告甲○○對於同案被告謝力可、陳定國及陳國風向乙○○
    索討現金42,000元及PS2 遊戲機1 台等情事，是否有所認識
    及參與即非無疑，而被告甲○○於原審復陳稱：「97年7 月
    30日我在家中午睡，被謝力可、陳定國吵醒，他們回答我是
    跟陳國風去拿第二次錢」，益徵被告甲○○對於同案被告謝
    力可、陳定國索討現金之計畫事前並不知情，是被告甲○○
    既未曾出言恫嚇乙○○、丙○○，亦不似同案被告謝力可、
    陳定國有積極參與收取餘款、出手推打乙○○之犯行，僅消
    極的在象園玩具店外或在陳國風恐嚇時在場，其消極之舉措
    是否已達參與恐嚇取財犯行，自非無疑，則僅以同案被告謝
    力可、陳定國及陳國風係假借被告甲○○與丙○○間之糾紛
    為事由，向乙○○及丙○○恐嚇取財，尚不足認被告甲○○
    與謝力可、陳定國及陳國風之間有犯意聯絡及行為分擔。
  (四)從而，檢察官所舉事證，尚不足使本院形成被告甲○○有何
    共同恐嚇及恐嚇取財之確信，此外，又查無其他積極事證足
    資為不利被告甲○○共同恐嚇及恐嚇取財犯行之認定，被告
    甲○○被訴上開犯行，自屬不能證明，檢察官指被告甲○○
    共同犯恐嚇及恐嚇取財罪云云，自難憑採。
七、原審以不能證明被告甲○○犯罪，因而為被告無罪之諭知，
    核無違誤；檢察官上訴意旨，猶執前詞，指摘原判決不當，
    為無理由，應予駁回。
八、同案被告謝力可、陳定國部分，已經原審判決確定。
據上論結，應依刑事訴訟法第368 條，判決如主文。
本案經檢察官方娜蓉到庭執行職務。
中    華    民    國    99    年    5     月     6    日
                    刑事第五庭  審判長法  官 曾永宗
                                      法  官 鍾宗霖
                                      法  官 任森銓
以上正本證明與原本無異。
本判決不得上訴。
中    華    民    國    99    年    5     月     6    日
                                      書記官 呂素珍

司法院資訊處製作；財團法人民間司法改革基金會備份。
